【裁判字號】    95,上易,368
【裁判日期】    950411
【裁判案由】    侵占
【裁判全文】
臺灣高等法院刑事判決                  95年度上易字第368號
上  訴  人  台灣台北地方法院檢察署檢察官
被      告  甲○○
選任辯護人  張家聲律師
上列上訴人因被告業務侵占案件，不服台灣台北地方法院94年度
易字第1501號，中華民國95年1月10日第一審判決（起訴案號：
台灣台北地方法院檢察署93年度偵續字第490號）提起上訴，本
院判決如下：
    主  文
上訴駁回。
    理  由
一、公訴意旨略以：被告甲○○與乙○○於民國93年（應係為92
    年之筆誤）7月下旬，合夥經營藝城卡拉ＯＫ店。由乙○○
    出資承租台北市中山區○○○路85巷64號1樓（應係60號1樓
    之筆誤）之場地，甲○○則擔任經理，負責現場之經營管理
    ，所得利潤由二人均分。甲○○係從事業務之人，本應依雙
    方約定分配所得利潤，竟自94年（應係為92年之筆誤）7月
    24日開始營業後，意圖為自己不法之所有，將92年7、8月份
    之利潤悉數侵吞入己，未給付予乙○○。嗣經乙○○向其索
    討應得之新台幣（下同）10餘萬元利潤，甲○○竟避不見面
    。因認被告甲○○涉有刑法第336條第2項之業務侵占罪嫌。
二、按犯罪事實應依證據認定之，無證據不得認定犯罪事實。又
    不能證明被告犯罪者，應諭知無罪之判決，刑事訴訟法第15
    4條第2項、第301條第1項分別定有明文。又事實之認定，應
    憑證據，如未能發現相當證據，或證據不足以證明，自不能
    以推測或擬制之方法，以為裁判基礎。再認定不利於被告之
    事實，須依積極證據，苟積極證據不足為不利於被告事實之
    認定時，即應為有利於被告之認定，更不必有何有利之證據
    。而認定犯罪事實所憑之證據，雖不以直接證據為限，間接
    證據亦包括在內；然而無論直接或間接證據，其為訴訟上之
    證明，須於通常一般之人均不致有所懷疑，而得確信其為真
    實之程度者，始得據為有罪之認定，倘其證明尚未達到此一
    程度，而有合理之懷疑存在，致無從為有罪之確信時，即應
    為無罪之判決。而刑事訴訟法第161條已於91年2月8日修正
    公布，其第一項規定：檢察官就被告犯罪事實，應負舉證責
    任，並指出證明之方法。因此，檢察官對於起訴之犯罪事實
    ，應負提出證據及說服之實質舉證責任。倘其所提出之證據
    ，不足為被告有罪之積極證明，或其指出證明之方法，無從
    說服法院以形成被告有罪之心證，基於無罪推定之原則，自
    應為被告無罪判決之諭知。又告訴人之告訴，係以使被告受
    刑事訴追為目的，是其陳述是否與事實相符，仍應調查其他
    證據以資審認（最高法院30年度上字第816號、40年度臺上
    字第86號、52年度臺上字第1300號、76年度臺上字第4986號
    、92年度臺上字第128號判例意旨參照）。又刑法第336條第
    2項之業務上侵占罪，以就業務上持有他人之物，變更意思
    而不法據為自己或第三人所有為其構成要件（最高法院22年
    度上字第1334號判例意旨參照），即必須以業務關係而持有
    之他人之物為要件，若根本無其財物，自無侵占之可言。
三、本件公訴人認被告涉有前揭犯行，係以告訴人乙○○之指訴
    、證人潘美玲、張進隆之證述及卷附之華僑商業銀行三重分
    行93年12月22日（93）華僑三重字第173號函附之往來明細
    表、房屋租賃契約書影本、8月份營業清單各一份等為其論
    據。訊據被告則堅詞否認有侵占犯行，辯稱：藝城卡拉ＯＫ
    店為其獨資經營，乙○○並未出資，承租台北市中山區○○
    ○路85巷60號1樓場地時，雖乙○○有出面，但係因乙○○
    說六、七條通都是他們在圍事的，邀乙○○前往只是想讓房
    東知道有靠山，與乙○○沒有合夥關係，自無分配利潤之問
    題。且該店剛開始營業，扣除各項支出成本，亦無利潤，並
    無侵占等語。
四、經查：
（一）告訴人於本院審理中陳稱：伊沒有辦法核對被告侵占多少
      錢，二人間沒有核對帳目，只有92年8月份完整的帳冊，
      沒有7月份的帳冊（見本院95年3月28日審判筆錄第7頁）
      。是告訴人既未與被告核對會算帳目，其遽指被告7、8月
      分侵占10餘萬元，自屬無據。而其提出8月份之營業清單
      ，告訴人稱係事後片面請他人製作，並非其業務上或通常
      業務過程所製作之紀錄文書或證明文書，且非係完成於業
      務終了前後，無預見日後可能會被提供作為證據前提下所
      為，核無刑事訴訟法第159條之4所列各款之情形，應無證
      據能力。
（二）告訴人稱92年7月份有與被告對帳，另依告訴人所提出完
      整之92年8月份原始憑證請款單、日報表、出貨憑單收據
      、出貨單、統一發票、營收明細等資料計算，其收入扣除
      支出，賺取56,189元。惟因7月底始營業，尚支付房租及
      押金7萬元，此為雙方所不爭執，則該店至8月底，尚無盈
      餘可供分配，被告既未持有他人之財物，自無侵占之行為
      。
（三）公訴人所舉證人潘美玲、張進隆、上揭華僑銀行函送之往
      來明細表、房屋租賃契約書等，均係就被告與告訴人間租
      約何人簽訂，租金何人支付，兩人間是否有合夥之關係等
      事項。惟本件既未能證明被告持有他人之財物予以據為己
      有，告訴人與被告間究係合夥關係或某人所獨資，其最後
      至9月間結束營業，盈餘虧損如何，應如何分配或分擔，
      均屬民事糾葛，應循民事訴訟程序救濟，尚難以刑責相繩
      。
（四）本件公訴人所提出之證據，不足為被告有罪之證明，尚有
      合理之懷疑。此外，復查無其他積極證據，足以認定被告
      有侵占之犯行。
五、原審對被告為無罪之判決，雖理由不盡相同，但證據不足以
    證明被告犯行，則無不合。公訴人上訴意旨，所提證據，均
    係證明被告與告訴人間應有某種出資合夥之關係。惟因不能
    證明被告持有他人之財物予以侵占之行為，其與被告間究係
    何種合作營業之性質，均不構成侵占犯行，已如前述，上訴
    認無理由，應予駁回。
六、據上論斷，應依刑事訴訟法第368條，判決如主文。
本案經檢察官沈世箴到庭執行職務。
中    華    民    國    95    年    4     月    11    日
                  臺灣高等法院刑事第十六庭
                              審判長法  官  葉騰瑞
                                    法  官  黃俊明
                                    法  官  趙功恆
以上正本證明與原本無異。
不得上訴。
                                    書記官  孫佩琳
中    華    民    國    95    年    4     月    11    日


司法院資訊處製作；財團法人民間司法改革基金會備份。
